【裁判字號】    97,聲判,70
【裁判日期】    980424
【裁判案由】    聲請交付審判
【裁判全文】
臺灣高雄地方法院刑事裁定              97年度聲判字第70號
聲  請  人  乙○○○
代  理  人  邱揚勝律師
被      告  甲○○  52歲民.
上列聲請人因告訴被告過失致人於死案件，不服臺灣高等法院高
雄分院檢察署檢察長駁回再議之處分（97年度上聲議字第1656號
），聲請交付審判，本院裁定如下：
    主  文
聲請駁回。
    理  由
一、聲請交付審判意旨略以：（一）臺灣高等法院高雄分院檢察
    署檢察長駁回再議理由係謂「死者騎乘機車，行經車禍地點
    時，竟疏於注意，因欲超車，致與對向車道發生擦撞後，突
    倒向來車道，致所騎機車遭被告所駕駛之車左後輪撞及，對
    此突發狀況，乃難期任何人有防範可能，被告應無過失」，
    其立論乃依鑑定與覆議意見及相關供述證據作形式上之判斷
    ，然人之供述有其先天上之侷限性，不可僅作形式表面之判
    斷，應審慎推敲，始能發現實質之真實。被告甲○○於警詢
    時陳稱：係被害人自後方超車時，前車頭與同案被告林榮祥
    所駕駛之機車車頭擦撞後，再倒向伊後輪等語；被告林榮祥
    於偵訊時陳稱：伊與被告甲○○之大卡車會車，被害人之機
    車從大卡車左後方超車逆向騎過來，當時還未騎到大卡車車
    前，還在大卡車旁邊而已，伊看到被害人機車，就騎向右邊
    等語，上開陳述，究係何者可採？應推敲者為：(1)被害人之
    機車若先與對向被告林榮祥之機車車頭對撞，則雙方機車車
    頭應有相對程度之損害，但依車損照片所示及現場處理員警
    丁保平之證述，雙方車頭完整，則雙方應無直接對撞；(2)被
    害人之機車若係與被告林榮祥之機車對撞反彈後，再遭被告
    甲○○之半聯結車左後輪壓過，則其刮痕應是由西向東，機
    車與碎片則應在刮痕末端，但事故現場圖所示之刮痕走向係
    由東向西，碎片在刮痕起點處，機車倒在距刮痕末端2.5 公
    尺處；(3)被害人之機車車尾最寬處為42公分，被告甲○○之
    半聯結車兩側防撞桿距地面高36公分，則被害人之機車倒地
    後，不可能再滑入被告甲○○之半聯結車左輪下再遭壓過，
    應受下方防撞桿阻隔而呈反彈現象；(4)被害人機車既遭壓過
    ，又如何會產生刮地痕。以上4 點均與被告甲○○之陳述不
    符，是其所言顯係卸責之詞；相對而言，被告林榮祥所陳，
    應較接近於真實，但肇事地點為大彎道，被告林榮祥發現時
    ，被害人所騎機車與被告甲○○之半聯結車係呈併行狀態，
    則被害人之機車車尾應係遭被告甲○○之半聯結車擦撞後滑
    到對向車道，故原不起訴處分及駁回再議處分，均有悖於經
    驗法則及證據法則之處。（二）肇事路段為狹路彎道，路寬
    6 公尺，未劃邊線，屬於混合車道，起點設有限速25公里之
    標誌，被害人騎機車與被告甲○○駕駛半聯結車，均係在該
    路段由東向西行駛，而被告甲○○自承其車速30公里，已超
    過限速規定，則鑑定書記載該路段限速50公里及被告甲○○
    所駕駛車輛為直行等情，顯與事實不符，從而原處分及再議
    駁回處分以該鑑定為認定之依據，自受誤導，且有調查未盡
    之違誤。綜上，爰聲請交付審判云云
二、按告訴人不服上級法院檢察署檢察長或檢察總長認再議為無
    理由而駁回之處分者，得於接受處分書後10日內委任律師提
    出理由狀，向該管第一審法院聲請交付審判；法院認為交付
    審判之聲請不合法或無理由者，應駁回之，刑事訴訟法第25
    8 條之1 、第258 條之3 第2 項前段分別定有明文。查：本
    件聲請人以被告甲○○涉犯過失致人於死罪嫌，向臺灣高雄
    地方法院檢察署檢察官提出告訴，經該署檢察官於97年10月
    27日以97年度偵字第11885 號為不起訴處分，聲請人不服，
    聲請再議，再經臺灣高等法院高雄分院檢察署檢察長於同年
    12月5 日以97年度上聲議字第1656號駁回再議。聲請人於同
    年12月9 日收受前開再議駁回處分書，並委任律師於同年12
    月18日具狀向本院聲請交付審判等情，業經本院依職權調取
    上開偵查卷宗核閱無誤，本件聲請程序合於前揭法律規定，
    先予敘明。
三、惟按刑事訴訟法第258 條之1 規定，告訴人得向法院聲請交
    付審判，係對於檢察官不起訴或緩起訴裁量權制衡之一種外
    部監督機制，此時，法院僅在就檢察官所為不起訴或緩起訴
    之處分是否正確加以審查，以防止檢察機關濫權。依此立法
    精神，同法第258 條之3 第3 項規定，法院就交付審判之聲
    請為裁定前，得為必要之調查，所謂得為必要之調查，係指
    調查證據之範圍應以偵查中曾顯現者為限，不可就新提出之
    證據再為調查，亦不可蒐集偵查卷以外之證據，否則將與同
    法第260 條之再行起訴規定混淆不清。又法院於審查交付審
    判之聲請有無理由時，除認為告訴人所指摘不利被告之事證
    未經檢察機關詳為調查或斟酌，或不起訴處分書所載理由違
    背經驗法則、論理法則或其他證據法則者外，不宜率予交付
    審判（法院辦理刑事訴訟案件應行注意事項第118 項參照）
    ；而所謂告訴人所指摘不利被告之事證未經檢察機關詳為調
    查者，係指告訴人所提出請求調查之證據，檢察官未予調查
    ，且若經調查，即足以動搖原偵查檢察官事實之認定及處分
    之決定，倘調查結果，尚不足以動搖原事實之認定及處分之
    決定者，仍不能率予交付審判。
四、經查：
（一）原告訴意旨略以：告訴人之子即被害人張簡英廷於民國97
      年3 月31日17時20分許，騎乘車號YAE-090 號機車，沿高
      雄縣仁武鄉橫山一巷由東往西行駛，適被告甲○○駕駛車
      號9H-992號半聯結車（即自用曳引車，其後連結拖車）亦
      同向行駛於該路段，途經該路段彎道處（即該巷17之4 號
      前），因未減速慢行注意安全小心通過，致撞擊被害人所
      騎機車車尾，導致機車滑到對向車道，遭同案被告林榮祥
      所騎車號XUD-903 號機車由東向西駛來撞及而肇事，被害
      人傷重不治死亡，因認被告甲○○、林榮祥涉犯過失致人
      於死罪嫌（被告林榮祥部分，業據檢察官予以起訴，嗣經
      本院以98年度交易字第4 號判決無罪）。
（二）原檢察官偵查結果認為：被告甲○○對其於上開時地，駕
      駛自用曳引車與死者張簡英廷之機車發生撞擊之事實坦承
      不諱，惟矢口否認有何過失致死犯行，所辯：當時伊載砂
      石去仁武工廠，卸完貨出來，沿橫山一路由東往西方向開
      ，至肇事地點時，伊後方有1 部機車從伊左側超車，伊到
      快上坡時，伊看到前方1 部機車過來，結果伊就聽見碰一
      聲，就發現死者及機車都倒在伊車左後輪下，被伊車子左
      後輪壓過等語，核與告訴人所稱：被害人當時是從義守大
      學放學往返家路途中發生車禍，他平常都是以YAE-090 號
      機車代步工具，與告訴人同住，他是義大三年級學生等語
      ，大致相符，並有道路交通事故調查報告表暨照片38紙在
      卷可稽；依現場圖、照片等跡證顯示，現場為未劃標線之
      雙向二車道，被告甲○○之自用曳引車並無損壞，而死者
      之機車後車尾損毀，被告甲○○與死者兩車撞擊後，死者
      之機車橫置在對向車道路邊，車頭向北，在被告甲○○車
      道上留有刮地痕及碎片，而該刮地痕向左延伸至死者機車
      停置處，則散落有許多碎片、黃色包包、安全帽等物，現
      場在東向西車道上並未留有曳引車及機車剎車痕跡等情，
      被告甲○○於偵訊中陳稱：死者的身體及機車被伊的車子
      左後輪壓過後，因為當時3 台車都在行駛中，壓過後機車
      會移動，所以死者的機車又跑到對向車道的旁邊等語，綜
      上證據以觀，本件車禍發生，顯係死者騎乘機車行經車禍
      地點時，為超越行駛在前被告甲○○駕駛之曳引車，而與
      對面之同案被告林榮祥所騎機車發生擦撞後倒向被告甲○
      ○之車道，致被告甲○○因煞車不及，致左後車輪壓過死
      者，為肇事原因，被告甲○○所辯應堪採信。按車輛行經
      設有彎道、陡坡、狹橋、隧道、交岔路標誌之路段或鐵路
      平交道、道路施工地段，不得超車，又車輛在雙向二車道
      行駛時，應在遵行車道內行駛，不得駛入來車之車道內，
      道路交通安全規則第101 條第1 項第1 款、第97條第1 款
      分別定有明文，死者駕車自應注意上述道路交通安全規定
      ，而於行經車禍地點時，竟疏於注意，因欲超車，致與對
      向車道發生擦撞後，突倒向原來車道，致所騎機車遭被告
      甲○○所駕駛之自用曳引車左後車輪撞及，對此突發狀況
      ，乃難期任何人有防範可能，被告甲○○應無過失。本件
      經送臺灣省高屏澎區車輛行車事故鑑定委員會及臺灣省車
      輛行車事故覆議鑑定委員會鑑定結果，亦同此認定，有上
      開委員會函及內附鑑定意見書附卷足按，被告甲○○駕車
      肇事既無過失可言，自難論以業務過失致死罪責，應認其
      犯罪嫌不足，而依刑事訴訟法第252 條第10款為不起訴之
      處分。
（三）聲請人雖以：若依被告甲○○所言，死者機車先與對向被
      告林榮祥所騎機車對撞，則雙方機車車頭理當有相對程度
      之損壞，然現場處理警員證述2 台機車車頭皆完整，且死
      者機車既係遭被告之車左輪壓過，應當不可能產生刮地痕
      ，又依物理現象，刮地痕應呈西向東走向，故推認被告甲
      ○○應是行經彎道未與死者機車保持併行間隔而肇事，本
      件車禍之行車事故鑑定結果顯然偏頗等為由，聲請再議。
（四）惟經臺灣高等法院高雄分院檢察署檢察長駁回聲請人再議
      ，其理由略謂：證人即同案被告林榮祥於97年9 月23日偵
      查時證稱「當時我與甲○○的大卡車會車，死者的機車從
      甲○○的大卡車左後方超車逆向騎過來…死者的機車超車
      出來後，還沒有騎到大卡車前，當時應該還在大卡車旁邊
      而已，我看到死者機車，就騎向右邊…」，有訊問筆錄在
      卷可稽，核與被告甲○○所辯車禍發生時死者係同向自後
      超車一節相符；又車禍發生瞬間，被告甲○○係坐在自用
      曳引車駕駛座上，衡情自無從在車輛行進時，立即從後視
      鏡看到其左後方同案被告林榮祥與死者之機車彼此為閃避
      對方而如何發生車禍之確實情形，則聲請人僅憑死者與林
      榮祥之機車車頭無損壞及其個人就車禍現場刮地痕之研判
      意見，片面臆測「被告應是行經彎道未與死者機車保持併
      行間隔而肇事」，復指摘臺灣省高屏澎區車輛行車事故鑑
      定委員會及臺灣省車輛行車事故覆議鑑定委員會認「死者
      駕駛重機車，行經未劃標線彎道路段，於對向有來車交會
      超車不當，為肇事原因」之鑑定結果有偏頗之虞，尚屬無
      據，因認告訴人再議之聲請，核無理由，而予駁回。
（五）本院依職權調取上開偵查卷宗審閱後，認依道路交通事故
      現場圖、現場照片、證人即同案被告林榮祥之供述、證人
      即到場處理員警丁保平之證詞、行車事故鑑定意見及覆議
      意見等卷證資料，堪認本件車禍之發生，應係被害人騎乘
      機車行經車禍地點之彎道路段，因超車不當，適對向有同
      案被告林榮祥騎乘機車迎面駛來，相互閃避結果，被害人
      因此倒向被告甲○○所駕駛之自用曳引車，被告甲○○避
      煞不及，致左後車輪碾壓過被害人及其機車，是上開不起
      訴處分、駁回再議處分認定被告甲○○駕車行為並無何過
      失，核與偵查卷內現有證據資料相符，亦無何違背經驗法
      則、論理法則或其他證據法則之情事，卷內復查無其他積
      極證據足以認定被告甲○○有何過失。本件聲請人據以聲
      請交付審判之理由，核與偵查中所提2 份「刑事告訴補充
      理由狀」所載事由大致相同，業經檢察官予以斟酌，不起
      訴處分書雖未加以逐一駁斥，惟：(1)由卷附證據，堪認本
      件車禍之肇事原因，係被害人騎乘機車行經彎道路段，於
      對面有來車交會超車不當所致，被告甲○○應無過失，已
      如前述，檢察官亦同此認定，至檢察官所認同案被告林榮
      祥與被害人間發生擦撞一節，固與證人丁保平所證及車損
      照片等證據不符，然不影響被告甲○○有無過失之認定，
      聲請人以同案被告林榮祥與被害人並無直接對撞情事及自
      行對兩車對撞後之刮地痕情形所為研判、被告甲○○所駕
      自用曳引車之防撞桿高度等節，逕行推論係被告甲○○駕
      車擦撞被害人機車，而主張上開不起訴處分、駁回再議處
      分違背經驗法則云云，核非可採。(2)又本件車禍既係被害
      人於彎道路段超車不當所致，被告甲○○自承當時車速為
      30公里，不論有無超速，核與本件車禍之發生，並無因果
      關係，職是，行車事故鑑定意見記載該路段速限為50公里
      ，不論是否有誤，亦不得據此推論被告甲○○有過失；此
      外，該鑑定意見就駕駛行為之分析，係記載「張簡英廷駕
      駛機車行經彎道未依規定超車，甲○○駕駛曳引車直行…
      」核其前後文義，係在表明車禍當時各車之行車動態及方
      向，堪認被告甲○○係沿該彎道路段直行，聲請意旨認鑑
      定意見所載「直行」與事實不符，誤導檢察官云云，亦無
      可採。綜上，本件交付審判之聲請為無理由，應予駁回。
五、據上論斷，依刑事訴訟法第258 條之3 第2 項前段，裁定如
    主文。
中    華    民    國    98    年    4     月    24    日
                  刑事第十九庭  審判長法  官  李代昌
                                      法  官  吳芝瑛
                                      法  官  周宛瑩
以上正本證明與原本無異。
本裁定不得抗告。
中    華    民    國    98    年    4     月    27    日
                                      書記官  彭帥雄


司法院資訊處製作；財團法人民間司法改革基金會備份。
